【裁判字號】    89,自,2
【裁判日期】    890315
【裁判案由】    侵占
【裁判全文】
臺灣板橋地方法院刑事裁定                              八十九年度自字第二號
    自  訴  人  世強交通有限公司
    代  表  人  丁○○
    代  理  人  甲○○
    被      告  丙○○
右列被告因侵占案件，經自訴人提起自訴，本院裁定如左：
    主  文
自訴駁回。
    理  由
一、按法院或受命法官於自訴案件第一次審判期日前訊問及調查結果，如認為案件有
    刑事訴訟法第二百五十二條至第二百五十四條之情形者，得以裁定駁回其自訴，
    同法第三百二十六條第三項定有明文。
二、本件自訴意旨略稱：被告丙○○於民國（下同）八十八年六月十四日至自訴人世
    強交通有限公司（以下簡稱世強公司）設於台北縣板橋市○○路○段五０巷七五
    號公司內，辦理參加無線電輔助營運設備，約定每月車台機租金及電台服務費為
    新台幣（下同）一千五百元。詎被告丙○○自裝機後即未能完全履行合約之義務
    ，甚至未主動與自訴人聯絡，業經自訴人多次聯絡，奈被告丙○○仍置之不理，
    自訴人世強公司遂於八十八年十二月十四日以存證信函正式催告，然未蒙被告置
    理。被告丙○○以辦理無線電輔助營運為由，又未能如合約所載期日按時繳款，
    又該無線電車台機之物權屬於自訴人所有，後經以存證信函催告並載明終止合約
    之意思表示，被告仍故意佔用不為返還，顯有惡意變易持有為所有之不法意圖，
    因認被告丙○○涉犯刑法第三百三十五條普通侵占罪嫌云云。
三、訊據被告丙○○固坦承與自訴人訂立上開合約書，惟堅決否認有何侵占犯行，堅
    稱：伊與世強公司間約定租用無線電車台機期間為一年，並至少須租滿三個月始
    能拆機解約，而伊於租用期間因認為不甚合用，即思只租用三個月即不擬租用，
    乃於八十八年九月一日繳清同年七、八、九月之服務費，並於八十八年九月三十
    日委託伊胞弟乙○○攜該無線電車台機至自訴人世強公司返還，要求解約，由自
    訴人世強公司代表人丁○○當場接管完畢，伊胞弟乙○○曾當場要求丁○○返還
    前開契約書或掣立收據，惟自訴人代表人丁○○認為伊違約應罰滯納金三千六百
    餘元，因伊胞弟乙○○拒絕給付，自訴人遂扣留契約書不讓伊胞弟取回，更拒絕
    開立收據；且伊僅租用三個月，八十八年七、八、九月之租金均已繳納，自訴人
    於自訴狀中誣指伊自裝機後即未能完全履行合約之義務，甚至未主動與自訴人聯
    絡云云，顯與事實相違；伊另於八十八年十月三十日對自訴人代表人丁○○之夫
    盧生明提起背信之告訴，現於台灣板橋地方法院檢察署以該署八十八年度他字第
    二一六四號案件偵查中，自訴人代表人遂因此心生不滿，捏造不實事項，明知該
    無線電車台機早已歸還，仍對伊寄發存證信函表示終止契約，而伊與自訴人間之
    契約早於八十八年九月三十日即已終止，自訴人所指，顯非實在。另伊所租營之
    計程車亦屬於自訴人所有，若伊有侵占行為，當係將整部車輛予以侵占，豈有僅
    侵占其附屬配備車台機之理等語。
四、本院經查：（一）自訴人世強公司雖指陳被告丙○○於八十八年六月十四日與該
    公司訂立無線電車台機及電台服務契約，自裝機後即未能完全履行合約義務，甚
    至未主動與自訴人聯絡云云，然為被告丙○○所堅決否認，並提出其已於八十八
    年九月一日委託乙○○至自訴人公司繳付八十八年七、八、九月服務費之收據二
    紙為憑。而該二紙收據經本院提示予自訴代理人甲○○後，為其所自承確係自訴
    人所開立之收據（見本院八十九年二月十一日訊問筆錄），復經證人即開立收據
    之自訴人公司前會計蔡佩姍餘本院到庭證述屬實，有本院八十九年三月十日訊問
    筆錄在卷可考。依此，倘被告丙○○確有不法所有之意圖或侵占之故意，焉有於
    取得車台機後二個月餘，仍主動至自訴人公司繳付三個月份車台機服務費之理？
    （二）另自訴人雖指陳因被告未能完全履行合約義務，始於八十八年十二月十四
    日寄發存證信函表示終止雙方合約云云，並提出存證信函及回執影本各一份為憑
    ，然被告委託其胞弟乙○○於八十八年九月三十日將車台機攜帶往自訴人處返還
    ，表示終止契約之意，並將車台機交付自訴人代表人丁○○收受之情，業據證人
    乙○○迭於本院證述在卷，此有本院八十九年一月十四日及同年月二十一日訊問
    筆錄附卷可稽，自訴代理人甲○○雖否認自訴人代表人丁○○業已收受乙○○所
    返還之車台機，然如被告確已返還車台機予自訴人，其自無何侵占之犯行可言，
    倘縱使被告尚未將車台機返還予自訴人為真，此亦僅係自訴人與被告雙方間就契
    約是否業已合意終止以及終止之時點究竟為何而有所爭執之民事糾紛問題，尚難
    據此認定被告丙○○有何不法所有之意圖或侵占之故意。除此之外，本院亦查無
    其他證據足資證明被告丙○○有何侵占之犯行，其犯罪嫌疑顯有不足，揆諸上揭
    刑事訴訟法之規定，本件自訴應予駁回。
據上論斷，應依刑事訴訟法第三百二十六第三項、第二百五十二條第十款，裁定如主
文。
中      華      民      國    八十九    年      三      月     十五     日
                                        臺灣板橋地方法院刑事第五庭
                                            法  官  陳  翠  琪
右正本證明與原本無異。
如不服本裁定，應於判決送達後五日內向本院提出抗告狀（應附繕本）。
                                            書記官  曹秋冬
中      華      民      國    八十九    年      三      月     十七     日


司法院資訊處製作；財團法人民間司法改革基金會備份。
